臺灣臺中地方法院民事判決
110年度簡上字第339號
上  訴  人  陳壽三  

被上訴人    掌東    
訴訟代理人  掌易    
上列當事人間請求遷讓房屋等事件，上訴人對於民國110年4月20
日本院109年度中簡字第2986號第一審判決提起上訴，本院於民
國110年11月5日言詞辯論終結，判決如下：
    主      文
上訴駁回。
第二審訴訟費用由上訴人負擔。
    事實及理由
一、被上訴人起訴主張：上訴人於民國106年8月1日向伊承租門
    牌號碼臺中市○○區○○巷00○0號房屋（下稱系爭房屋），租賃
    期間自106年8月1日起至108年7月30日止，租金每月新臺幣
    （下同）4,500元（下稱系爭租約）。租賃屆期後，因上訴
    人表示未找到新的租屋處而請求續租，並向伊承諾會在次年
    元宵節即109年2月8日搬遷，伊始同意延長租期至109年2月8
    日，惟屆期經伊請求上訴人搬遷，上訴人仍表示找不到房子
    ，要求延期到109年3月31日，伊表示同意，故系爭租約之租
    期最終延至109年3月31日。惟租期屆至後上訴人並未自行搬
    離，繼續無權占用系爭房屋，爰依租賃物返還請求權，請求
    上訴人遷讓系爭房屋，並依不當得利之法律關係，請求上訴
    人自109年4月1日起至遷讓返還系爭房屋之日止，按月給付4
    ,500元相當於租金之不當得利等語。
二、上訴人則以：
(一)伊自109年4月1日以後，繳現金給被上訴人，惟被上訴人在1
    09年4月1日起將系爭房屋斷水斷電，當日伊將水電恢復後，
    至109年5月18日止，被上訴人仍多次斷水斷電。兩造於107
    年11月1日曾經續約，被上訴人允諾伊將系爭租約延期至117
    年8月30日止，而兩造及訴外人徐建榮於108年7月4日討論將
    租約到期日更改為109年元宵節，應不具效力，因被上訴人
    自107年11月1日起已終止委託徐建榮管理系爭房屋之任何事
    宜。嗣被上訴人反應租期太長要縮短，故兩造於108年9月1
    日，將系爭租約上租期延長至117年8月30日止之條款刪除，
    改寫為延至112年，被上訴人原本要拿印章在改寫處蓋章，
    但遭徐建榮阻止，系爭租約確實延長至112年。
(二)徐建榮欠伊115,306元：徐建榮毀損伊之蘭花7盆，每盆應賠
    償10,000元，共計70,000元；伊向被上訴人承租系爭房屋，
    系爭房屋擋土牆倒塌，被上訴人就系爭房屋有修繕義務，被
    上訴人委請他人估價施作並支付費用，但徐建榮將工程拿去
    施作，卻向伊收取系爭房屋裝修工程費用即油漆費用10,000
    元、水龍頭費用900元、沙土費用8,600元；徐建榮向伊超收
    電費9,206元；伊於109年4月1日、109年4月13日、109年5月
    11日、109年6月1日、109年6月3日被5次召回，應給付伊車
    馬費每次2,000元，共計10,000元；伊自109年4月1日至109
    年6月3日支出水電材料復原費用6,600元。伊以此對徐建榮
    之債權115,306元，抵銷本件租金後自動遷離等語，資為抗
    辯。
三、原審判命上訴人應遷讓返還系爭房屋，並應自109年4月1日
    起至遷讓返還房屋之日止，按月給付被上訴人4,500元，並
    依職權宣告假執行。上訴人聲明不服，提起上訴，並聲明：
    ㈠原判決廢棄。㈡被上訴人在第一審之訴駁回。被上訴人則答
    辯聲明：上訴駁回。
四、兩造不爭執事項（見本院卷第71至73頁）：
(一)兩造於106年8月1日訂立如原審卷第21至31頁所示之房屋租
    賃契約（即系爭租約），被上訴人（委由徐建榮代理）將門
    牌號碼臺中市○○區○○巷00○0號房屋（即系爭房屋，租約等相
    關書面均誤載為37之2號）出租上訴人，約定租賃期間自106
    年8月1日起至108年7月31日（系爭租約書面誤載為30日）止
    計2年，租金每月4,500元。
(二)上訴人已給付被上訴人109年3月31日以前之系爭房屋租金。
(三)被上訴人於109 年4月間將系爭房屋斷水斷電。
(四)被上訴人前另將門牌號碼臺中市○○區○○巷00號房屋出租予訴
    外人張宇昊。被上訴人於107 年10月31日出具如原審卷第21
    5頁所示之終止委託書予上訴人、張宇昊、訴外人黃玉琴。
(五)兩造、徐建榮於108年7月4日就系爭租約商議，有如原審卷
    第191頁光碟及第241頁錄音譯文所示之對話。
(六)本院卷第19頁書面（同原審卷第97頁）上之被上訴人印章是
    被上訴人所用印。
(七)警察於108年9月1日有至系爭房屋、41號房屋處處理糾紛。
五、本院之判斷：
(一)兩造於108年7月4日合意將系爭租約延至109年元宵節即109
    年2月8日，並再合意延展至109年3月31日止：
  1.兩造於106年8月1日訂立系爭租約，被上訴人將系爭房屋出
    租予上訴人，原約定租期自106年8月1日起至108年7月31日
    （契約書面誤載為30日）止計2年等情，為兩造所不爭執（
    見不爭執事項一）。又兩造、徐建榮於108年7月4日就系爭
    租約商議（見不爭執事項五），被上訴人主張兩造於該日合
    意將系爭租約延至109年的元宵節即109年2月8日之事實，業
    據提出錄音光碟及譯文為證（見原審卷第191、241頁），觀
    之該日對話內容為：「徐建榮：108年7月30日到期，延約至
    109年的…。上訴人：元宵節。徐建榮：元宵節是農曆1月份
    ，現在有在錄音。上訴人：好，OK，來，印章蓋一下就好了
    。徐建榮：元宵節過後不得再拖延，再拖延我斷水斷電你同
    意嗎？上訴人：視氣候情況，如果重大天災不在此限。這樣
    就好了。徐建榮：我要說的是，延期到最後是這裡，你再要
    不搬走我就斷水斷電，合理嗎？上訴人：那你有錄音就好。
    蓋個章。」等語（見原審卷第241頁），足見兩造確於108年
    7月4日合意將系爭租約延期至109年元宵節，此亦與系爭租
    約領收表上記載：「延約至109年元宵節」之語相符（見原
    審卷第219頁），益徵屬實。上訴人雖抗辯：被上訴人自107
    年11月1日起已終止委託徐建榮管理系爭房屋事宜，徐建榮
    無權代理被上訴人將系爭租約延至109年元宵節云云，並提
    出終止委託書為證（見原審卷第215頁、本院卷第17頁），
    惟108年7月4日商議系爭租約時，兩造及徐建榮既均在場，
    被上訴人顯有授權徐建榮代其處理與上訴人間之系爭租約延
    長事宜；況被上訴人縱該時未授予徐建榮代理權，然徐建榮
    代理被上訴人所為之延約行為，顯亦已因被上訴人之承認而
    生效力，上訴人上揭所辯，並不可採。從而，被上訴人主張
    兩造於108年7月4日合意將系爭租約延展至109年元宵節即10
    9年2月8日止一節，堪信真實。又上訴人已給付被上訴人109
    年3月31日以前之系爭房屋租金之事實，為兩造所不爭執（
    見不爭執事項二），可徵被上訴人主張系爭租約於109年元
    宵節即109年2月8日屆期後，兩造又延展至109年3月31日止
    一情，亦可採信。
　2.至上訴人主張兩造於107年11月1日合意將系爭租約租期延展
    至117年8月30日，嗣兩造於108年9月1日又合意將系爭租約
    租期改至112年止等節，則為被上訴人所否認。而上訴人固
    提出107年11月1日以手寫記載：「延至中華民國117年8月30
    日止」並蓋有兩造印章之書面為證（見本院卷第19頁、原審
    卷第97頁），惟兩造既於107年11月1日後之108年7月4日已
    合意將系爭租約租期改至109年元宵節即109年2月8日止（詳
    上1.所述），縱兩造曾於107年11月1日合意將系爭租約延至
    117年8月30日，兩造亦已於108年7月4日合意變更租期至109
    年元宵節即109年2月8日止，是上訴人執此主張系爭租約租
    期至117年8月30日一節，並不可採。又上訴人主張兩造於10
    8年9月1日合意將系爭租約租期改至112年一節，雖據上訴人
    提出更改後之租約為證（見原審卷第217頁），惟觀該租約
    手寫記載：「延約至112年」之改寫處，並未經兩造簽名用
    印，尚難憑此遽認兩造有於108年9月1日達成延約至112年之
    合意。且依證人張宇昊於原審證稱：「（是否知道上訴人有
    再跟被上訴人變更租期？）知道，108年9月1日有請警察到
    場處理糾紛，我有當場聽到上訴人跟被上訴人要將租期延到
    109年的元宵節。」等語（見原審卷第256至257頁），亦徵
    兩造係將系爭租約延至109年元宵節，而未有兩造於108年9
    月1日將系爭租約延至112年之情事。是上訴人主張系爭租約
    已延至117年8月30日或112年等情，既未經其舉證屬實，容
    難採信。
　3.基上，兩造間之系爭租約於109年3月31日屆期一情，應堪認
    定。
(二)被上訴人請求上訴人遷讓房屋及返還不當得利，為有理由：
    租賃定有期限者，其租賃關係，於期限屆滿時消滅；無法律
    上之原因而受利益，致他人受損害者，應返還其利益；雖有
    法律上之原因，而其後已不存在者，亦同，民法第450條第1
    項、第179條定有明文。又無權占有他人房屋，可能獲得相
    當於租金之利益，為社會通常之觀念（最高法院61年台上字
    第1695裁判要旨參照）。系爭租約既經兩造合意延長至109
    年3月31日，於該約定之期限屆滿時，兩造間就系爭房屋之
    租賃關係即告消滅，而上訴人於租賃關係消滅後仍繼續占有
    使用系爭房屋，核屬無權占用系爭房屋，並獲有相當於租金
    之不當得利，是被上訴人請求上訴人遷讓返還系爭房屋，並
    請求返還自109年4月1日起依原定租額每月4,500元計算之相
    當於租金之不當得利，洵屬有據。
(三)上訴人抵銷抗辯部分：　　
　　二人互負債務，而其給付種類相同，並均屆清償期者，各得
    以其債務，與他方之債務，互為抵銷。但依債之性質不能抵
    銷或依當事人之特約不得抵銷者，不在此限。民法第334條
    第1項定有明文。查上訴人主張其對徐建榮有債權115,306元
    ，並以此抵銷本件被上訴人對其之金錢債權。惟依上訴人所
    陳，其115,306元債權之債務人係徐建榮，並非被上訴人，
    核與二人互負債務之抵銷要件不符，上訴人所為抵銷抗辯，
    難認有據。
六、綜上所述，被上訴人依租賃、不當得利之法律關係，請求被
    告遷讓返還系爭房屋及自109年4月1日起至遷讓返還系爭房
    屋之日止，按月給付4,500元之不當得利，要屬有據，應予
    准許。原審均予准許，並依職權宣告假執行，經核並無違誤
    ，上訴人上訴意旨指摘原判決不當，求予廢棄，為無理由，
    應予駁回。
七、本件事證已臻明確，兩造其餘訴訟資料及攻擊防禦方法，經
    審酌後認與判決結果不生影響，爰不逐一論述，併此敘明。
八、據上論結，本件上訴為無理由，依民事訴訟法第436條之1第
    3項、第449條第1項、第78條，判決如主文。
中　　華　　民　　國　　110 　年　　12　　月　　3 　　日
                  民事第三庭  審判長法  官  陳宗賢
　　　　　　　　　　　　　　　　　　法  官  王金洲
　　　　　　　　　　　　　　　　　　法  官  劉育綾
正本係照原本作成。
不得上訴。
中　　華　　民　　國　　110 　年　　12　　月　　3 　　日
                                    書記官  黃詩涵